臺灣臺南地方法院新市簡易庭民事判決
                                    109年度新小字第721號
原      告  明台產物保險股份有限公司

法定代理人  長瀬耕一
訴訟代理人  陳國政  

訴訟代理人  楊鵬遠律師
被      告  于承宏  


上列當事人間請求損害賠償事件，經本院於民國109年10月21日
言詞辯論終結，判決如下：
    主      文
被告應給付原告新臺幣壹萬玖仟伍佰參拾柒元，及自民國一百零
九年五月二十七日起至清償日止，按週年利率百分之五計算之利
息。
訴訟費用新臺幣肆仟元由被告負擔。
本判決得假執行。
    事實及理由
壹、程序方面：
一、訴狀送達後，原告不得將原訴變更或追加他訴，但擴張或減
    縮應受判決事項之聲明者，不在此限，民事訴訟法第255條
    第1項第3款定有明文。本件原告起訴時原訴之聲明請求：「
    被告應給付原告新臺幣（下同）38,773元，及自起訴狀繕本
    送達翌日起至清償日止，按週年利率5％計算之利息」，嗣於
    民國109年10月21日言詞辯論期間，變更原訴之聲明為：「
    被告應給付原告19,537元，及自起訴狀繕本送達翌日起至清
    償日止，按週年利率5％計算之利息」，核原告所為係縮減應
    受判決事項聲明，原告之訴訟標的及請求之原因事實仍屬相
    同，揆諸前開說明，自為適法，合先敘明。
貳、實體方面：
一、原告起訴主張：被告於108年4月4日下午12時45分許，將停
    放於臺南市○○區○○路000號附近之車牌號碼000-000號普通重
    型機車(下稱系爭機車)，向後倒退遷出時，不慎與原告承保
    ，由訴外人李○○駕駛車牌號碼000-0000號自用小客車(下稱
    系爭車輛)擦撞，致系爭車輛受損(下稱系爭事故)。系爭車
    輛經汎德永業汽車股份有限公司(下稱汎德永業公司)修復，
    修復費用共計38,773元（含零件15,041元、烤漆18,032元、
    鈑金工資5,700元），原告已依保險契約悉數理賠被保險人
    ，依保險法第53條規定取得代位求償權，爰依民法第184條
    第1項前段、第191條之2前段、第196條及保險法第53條之規
    定提起本件訴訟。並聲明：被告應給付原告19,537元，及自
    起訴狀繕本送達翌日起至清償日止，按週年利率5％計算之利
    息。
二、被告則以：系爭車輛僅後方保險桿輕微受損，以汽車美容方
    式處理即可修復，卻以進廠維修方式處理，並要求被告負擔
    高額維修費，實屬不當。又系爭事故被告僅須負擔百分之50
    過失責任，原告主張被告須負百分之70過失責任，實屬無理
    等語，資為抗辯。並聲明：原告之訴駁回。
三、得心證事由：
  ㈠汽車倒車時，應依下列規定：應顯示倒車燈光或手勢後，謹
    慎緩慢後倒，並應注意其他車輛及行人；汽車停車時，應依
    下列規定：禁止臨時停車處所不得停車。顯有妨礙其他人
    、車通行處所，不得停車，道路交通安全規則第110條第2款
    、第112條第1項第1、9款分別定有明文。又因故意或過失，
    不法侵害他人之權利者，負損害賠償責任；汽車、機車或其
    他非依軌道行駛之動力車輛，在使用中加損害於他人者，駕
    駛人應賠償因此所生之損害，民法第184條第1項前段、第19
    1條之2前段分別明文規定。
  ㈡原告主張於上開時地，遭被告將系爭機車從路邊倒退時，未
    注意後方狀況，不慎擦撞系爭車輛右後方保險桿，造成系爭
    車輛車體受損等語，被告就系爭事故之發生，伊應負過失責
    任一事不為否認，然就過失責任比例，及系爭車輛修復方式
    與費用有所爭執，並以上開情詞置辯。查酌系爭事故發生之
    際當時天氣晴、日間光線充足，且路面平整，無障礙等情，
    有臺南市政府警察局永康分局109年5月18日南市警永交字第
    1090243843號函檢附之系爭事故現場照片附件可查。顯然被
    告將系爭機車道退時，交通環境明亮，視線清晰，無其他障
    礙因素，被告於路邊將系爭機車倒退之際，理應能清楚看見
    後方由李建志駕駛之系爭車輛，竟未能注意而發生系爭事故
    ，是本院審酌系爭事故發生之現場情況，認為被告駕駛系爭
    機車，自路邊倒退時未注意其他車輛之過失行為，為系爭事
    故肇事原因無訛。另系爭事故經送臺南市車輛行車事故鑑定
    委員會鑑定結果認：甲○○駕駛普通重型機車，倒退未注意
    後方車輛，為肇事主因；李○○駕駛自小客車，佔用機車道臨
    時停車，妨礙交通，為肇事次因等情，有臺南市車輛行車事
    故鑑定委員會南市交鑑字第1091060797號函檢附之臺南市車
    輛行車事故鑑定委員會鑑定意見書附卷可查，與本院上開認
    定系爭事故肇事原因結果相同。綜上，被告上開過失行為乃
    系爭事故之肇事主要原因，其過失行為與系爭車輛所受損害
    間具有相當因果關係乙情，堪予認定，則原告主張被告應負
    侵權行為損害賠償責任，自屬有據。至於，被告辯稱，系爭
    車輛車體擦傷之損傷不嚴重，以汽車美容方式即可修復，不
    應花費如此高之維修費用，原告請求維修金額實屬過高，被
    告不應賠償如此高之金額等語，惟被告就系爭車輛所受損害
    以汽車美容即可修復一事，未舉證以實其說，況且，原告提
    出汎德永業公司出具之系爭車輛維修費評估單，其內容記載
    ：零件部分有後保桿下飾板、左輪罩鉚接、右輪罩鉚接、大
    樑鉚釘，其餘則係針對上開保險桿零件之施工工時費用，及
    噴漆費用，有汎德永業公司修理費用評估單在卷可考。復有
    經本院函詢汎德永業公司系爭車輛修復部分是否為108年4月
    4日車禍事故造成，汎德永業公司覆以：本公司係就旨揭車
    輛進廠時，車主敘述車輛受損狀況為車禍事故所造成之現況
    執行估價，估價內容並經保險公司理賠人員確認後進行維修
    ，有汎德永業公司109年7月7日汎德永業汎德台南109字第01
    6號函附卷可參。是系爭車輛維修部分確實為保險桿，與系
    爭事故造成系爭車輛之損害部位相符，而汎德永業公司與李
    建志、原告公司、被告間未有足資造成判斷偏頗之利害關係
    ，且原告乃保險公司，就車輛損壞需要維修部位、維修費用
    金額是否合理等情，自有相當經驗足以判斷，難認有僅憑被
    保險人或汽車維修公司任意指稱，即照單全收完全賠付情形
    ，是被告主張系爭車輛僅需以汽車美容方式即可修復，原告
    以進廠維修處理乃不必要，請求被告賠償高額維修費，實屬
    無理之辯詞，無足採認。
  ㈢不法毀損他人之物者，被害人得請求賠償其物因毀損所減少
    之價額；負損害賠償責任者，除法律另有規定或契約另有訂
    定外，應回復他方損害發生前之原狀；該項情形，債權人得
    請求支付回復原狀所必要之費用，以代回復原狀，民法第19
    6條、第213條第1項及第3項亦有明文規定。復按依民法第19
    6條請求賠償物被毀損所減少之價額，得以修復費用為估定
    之標準，但以必要者為限，如修理材料以新品換舊品，應予
    折舊（最高法院77年5月17日77年度第9次民事庭會議決議意
    旨參照）；亦即損害賠償之基本原則，一方面在於填補被害
    人之損害，一方面亦同時禁止被害人因而得利，則物被毀損
    時，因回復原狀得請求之必要費用，雖得以修復費用為估定
    之標準，惟修理材料以新品換舊品時，仍應予折舊。本件被
    告既因過失毀損系爭車輛之車體，則對於修復系爭車輛所需
    支出必要修理費用之損害，自應負賠償責任，然汽車之修理
    係以全新零件更換受損之零件，依前揭說明，以修理費用為
    損害賠償之依據時，應將零件折舊部分予以扣除，方屬合理
    。原告主張本件系爭車輛修復工資5,700元、烤漆費用18,03
    2元、零件15,041元，有提汎德永業公司修理費用評估單、
    統一發票等件附卷可查。該工資、烤漆費用23,732元屬維修
    工資無折舊問題，惟零件費用15,041元部分，既以新零件更
    換被撞之舊零件，則原告以修理費用作為損害賠償之依據時
    ，其中零件部分自應將折舊部分予以扣除。依行政院所頒固
    定資產耐用年數表及固定資產折舊率表，非運輸業用客車之
    耐用年數為5年，依平均法計算其折舊結果（即以固定資產
    成本減除殘價後之餘額，按固定資產耐用年數表規定之耐用
    年數平均分攤，計算折舊額），每年折舊率為5分之1，並參
    酌營利事業所得稅查核準則第95條第6項規定「固定資產提
    列折舊採用定率遞減法者，以1年為計算單位，其使用期間
    未滿1年者，按實際使用之月數相當於全年之比例計算之，
    不滿1月者，以1月計」，上開非運輸業用客車自出廠日104
    年1月，迄本件車禍發生時即108年4月4日，已使用4年4月，
    則零件扣除折舊後之修復費用估定為4,178元【計算方式：1
    .殘價＝取得成本÷(耐用年數＋1)即15,041÷(5+1)≒2,507（小
    數點以下四捨五入）；2.折舊額＝(取得成本－殘價)×1/（耐
    用年數）×（使用年數）即(15,041－2,507)×1/5×（4+4/12）
    ≒10,863（小數點以下四捨五入）；3.扣除折舊後價值＝（新
    品取得成本－折舊額）即15,041－10,863＝4,178】，加計維修
    之工資、烤漆費用23,732元，則系爭車輛回復原狀所必要之
    費用合計估定應為27,910元（計算式：23,732元＋4,178元＝2
    7,910元）。
  ㈣損害之發生或擴大，被害人與有過失者，法院得減輕賠償金
    額或免除之；前二項之規定，於被害人之代理人或使用人與
    有過失者，準用之，民法第217條第1項、第3項定有明文。
    汽車迴車時，應依下列規定：五汽車迴車前，應暫停並顯示
    左轉燈光或手勢，看清無來往車輛，並注意行人通過，始得
    迴轉，道路交通安全規則第106條第1項第5款明文規定。李
    建志於警詢時稱：伊駕駛系爭車輛，臨停在機車道上，突然
    遭一部機車從係車輛右後方碰撞，造成車損，現場無人受傷
    ，有李建志108年5月14日下午10時41分於臺南市警察局永康
    分局大橋派出所之道路交通事故調查紀錄表在卷可查。而被
    告駕駛普通重型機車，倒退未注意後方車輛，為肇事主因；
    李建志駕駛自小客車，佔用機車道臨時停車，妨礙交通，為
    肇事次因等情，有臺南市車輛行車事故鑑定委員會南市交鑑
    字第1091060797號函檢附之臺南市車輛行車事故鑑定委員會
    鑑定意見書在卷可查。是本件被告於倒車時，未注意車後狀
    況乃肇事主因，應負擔70％過失責任；李建志駕駛系爭車輛
    佔用機車道臨時停車，妨礙交通，為肇事次因，應負擔30％
    過失責任，堪予認定。而原告為系爭車輛保險人，應承擔系
    爭車輛駕駛人李建志之過失責任，則本件由原告負擔30％過
    失責任，被告應負擔70％之過失責任屬適當，依過失相抵之
    法則，被告應減輕30％之賠償金額，依此計算，被告應賠償
    之金額為19,537元【計算式：﹝27,910元×70％)﹞=19,537元，
    小數點以下四捨五入】。至於，被告辯稱就系爭事故僅願負
    擔50％過失責任等語，然被告就上開主張未提出相關事證為
    佐，況且，系爭事故業經臺南市車輛行車事故鑑定委員會鑑
    定，應由被告負擔主要肇事責任，即難認被告前開辯詞為合
    理，是被告所辯實無依據，無由採認。
  ㈤被保險人因保險人應負保險責任之損失發生，而對於第三人
    有損失賠償請求權者，保險人得於給付賠償金額後，代位行
    使被保險人對於第三人之請求權；但其所請求之數額，以不
    逾賠償金額為限，保險法第53條第1項定有明文。本件被告
    依法應負賠償責任，已如前述，原告就被保險人李建志所受
    損害亦已依保險契約給付，從而，原告依保險法第53條第1
    項規定，代位行使被保險人李建志對於被告之損害賠償請求
    權，洵屬有理。惟按損害賠償祇應填補被害人實際損害，保
    險人代位被害人請求損害賠償時，依保險法第53條第1項規
    定，如其損害額超過或等於保險人已給付之賠償金額，固得
    就其賠償之範圍，代位請求賠償，如其損害額小於保險人已
    給付之賠償金額，則保險人所得代位請求者，應祇以該損害
    額為限（最高法院65年台上字第2908號判例意旨參照）。本
    件被保險人李○○因被告之過失行為致系爭車輛受有損害，回
    復原狀所需修復費用扣除零件折舊後所得請求之金額為19,5
    37元，即為被保險人李○○實際之損害，原告為保險給付後，
    得代位被保險人李○○對被告請求損害賠償，其所得代位請求
    者，自應僅限於上開損害額之範圍內，而原告請求被告賠償
    金額為19,537元，未逾上開得請求範圍，是原告請求核屬有
    據，應予准許。
  ㈥末按給付無確定期限者，債務人於債權人得請求給付時，經
    其催告而未為給付，自受催告時起，負遲延責任；其經債權
    人起訴而送達訴狀，或依督促程序送達支付命令，或為其他
    相類之行為者，與催告有同一之效力；遲延之債務，以支付
    金錢為標的者，債權人得請求依法定利率計算之遲延利息；
    應付利息之債務，其利率未經約定，亦無法律可據者，週年
    利率為5％，民法第229條第2項、第233條第1項前段及第203
    條分別定有明文。本件原告請求被告賠償之金額，並未定有
    給付之期限，而本件起訴狀繕本係於109年5月26日對被告合
    法送達等情，有本院送達回證1紙在卷可憑，是原告請求被
    告應併給付自起訴狀繕本送達翌日即自109年5月27日起至清
    償日止，按週年利率百分之5計算之遲延利息，核屬適法，
    應予准許。
四、綜上所述，原告本於侵權行為損害賠償之法律關係及保險法
    第53條第1項之規定，請求被告賠償19,537元，及自109年5
    月27日起至清償日止，按週年利率5％計算之利息，為有理由
    ，應予准許。
五、末按訴訟費用，由敗訴之當事人負擔；法院為訴訟費用之裁
    判時，應確定其費用額，民事訴訟法第78條、第436條之19
    第1項分別定有明文。本件訴訟費用額確定為4,000元（即第
    一審訴訟費用1,000元＋臺南市車輛行車事故鑑定委員會規費
    3,000元＝4,000元），且原告為全部勝訴，揆諸上開規定，
    訴訟費用4,000元應由被告全部負擔，爰判決如主文第2項所
    示。
六、本件原告勝訴部分係就小額訴訟程序所為被告敗訴之判決，
    依民事訴訟法第436條之20之規定，應依職權宣告假執行。
七、據上論結，本件原告之訴為全部有理由。依民事訴訟法第78
    條、第436條之19第1項、第436條之20，判決如主文。
中　　華　　民　　國　 109　　年　　11　　月　　11　　日
                 臺灣臺南地方法院新市簡易庭
                        法  官　夏明宇
以上正本係照原本作成。
如不服本判決，應於送達後20日內，向本院提出上訴狀並表明上
訴理由（依民事訴訟法第436條之24第2項之規定，對於小額程序
之第一審判決提起上訴，非以其違背法令為理由，不得為之），
如於本判決宣示後送達前提起上訴者，應於判決送達後20日內補
提上訴理由書（須附繕本）。且上訴狀內應記載表明（一）原判
決所違背之法令及其具體內容。（二）依訴訟資料可認為原判決
有違背法令之具體事實者。
中　　華　　民　　國　　109 　年　　11　　月　　12　　日
                        書記官  徐毓羚